【裁判字號】    92,易,695
【裁判日期】    921027
【裁判案由】    毀損等
【裁判全文】
臺灣臺北地方法院刑事判決                          九十二年度易字第六九五號
    公  訴  人  臺灣臺北地方法院檢察署檢察官
    被      告  甲○○  男  三.
                丁○○  男  三.
右列被告因毀損等案件，經檢察官提起公訴（九十二年度偵字第八四九號），本院判
決如左：
    主      文
甲○○、丁○○共同連續以加害自由之事，恐嚇他人致生危害於安全，各處有期徒刑
伍月，如易科罰金，均以新臺幣參佰元折算壹日。
甲○○、丁○○其餘被訴教唆毀損部分公訴不受理。
    事      實
一、丁○○於民國八十八年間與宋萬盛曾因細故而起糾紛，嗣後得知宋萬盛盛曾經任
    職於丙○○、乙○○所開設之位於臺北市○○街六○巷二十號一樓之夜班咖啡店
    ，遂與甲○○共同基於概括之犯意聯絡，連續於九十年十二月八日（起訴書誤載
    為十二月九日，應予更正）、九十一年四月一日及九十一年四月二十一日，夥同
    多名與渠等有犯意聯絡之不詳真實姓名年籍之成年男子（九十年十二月九日夥同
    五名、九十一年四月一日夥同四名、九十一年四月二十一日夥同二名），至丙○○、乙○○所開設之夜班咖啡廳內，並自稱係「竹聯幫份子」，令丙○○、乙○○必須將宋萬盛交出，不得報警並把事情處理清楚，否則將會砸毀夜班咖啡廳並
    放火燒店等客觀上足以妨害丙○○、乙○○二人經營咖啡店之自由之話語，使丙○○、乙○○心生恐懼，致生危害於安全。
二、案經丙○○、乙○○訴經臺北市政府警察大安分局報請臺灣臺北地方法院檢察署
    檢察官偵查起訴。
    理      由
一、有罪部分
  (一)訊據被告甲○○、丁○○二人，固坦承有於前揭時間，至告訴人丙○○、乙○○
    所經營前揭夜班咖啡廳之情，惟矢口否認有何恐嚇告訴人二人之犯行。被告丁○○辯稱其並未找案外人宋萬盛尋仇，只是單純至夜班咖啡廳消費而已，當時是因
    為告訴人乙○○說要幫忙處理此事，所以才去該店瞭解云云；被告甲○○則辯以
    其只是要至該咖啡店瞭解情況而已，並未恐嚇告訴人二人云云。經查：
  1.被告二人確有於九十年十二月八日、九十一年四月一日及九十一年四月二十一日
    ，夥同多名不詳真實姓名年籍詳之成年男子（九十年十二月九日夥同五名、九十
    一年四月一日夥同四名、九十一年四月二十一日夥同二名），至丙○○、乙○○
    所開設之夜班咖啡廳一情，除據告訴人二人指訴綦詳外（分見偵卷第五十八頁背
    面、本院九十二年六月十六日訊問筆錄第四頁至第十一頁），復經本院勘驗九十
    年十二月八日及九十一年四月二十一日當時之錄影帶，確認被告二人確有分與多
    名成年男子至夜班咖啡廳屬實，此有本院九十二年六月二十七日勘驗筆錄（及其
    附件）一份在卷可稽。該情已堪認定。
  2.又被告二人於前揭時間至夜班咖啡廳時，自稱是「竹聯幫份子」，並要求告訴人
    二人須將案外人宋萬盛交出，不得報警並把事情處理清楚，否則將會砸毀夜班咖
    啡廳並放火燒店等情，業據告訴人乙○○於本院調查中以證人身分並經詰問證述
    屬實（見本院九十二年六月十六日訊問筆錄第四頁至第十一頁）。被告二人雖辯
    稱並無恐嚇之情，當時只是要求告訴人將案外人宋萬盛之事交代清楚云云，惟被
    告二人於九十年十二月八日至夜班咖啡廳時，係夥同五名成年男子前往，渠等於
    翌日（即十二月九日）四時十八分離去後，告訴人等隨即於四時十九分關門拉下
    鐵門；而九十一年四月二十一日至夜班咖啡廳時，被告二人亦係夥同二名成年男
    子前往，此經本院勘驗當時之錄影帶，並制有勘驗筆錄（及其附件）一份在卷可
    參。是倘被告二人確實僅係平和的要求告訴人二人交出案外人宋萬盛，何以每次
    前往均需夥同多名成年男子一同前往？又被告二人自承當時均有消費但均未付款
    等語（見本院九十二年八月四日審判筆錄第三頁），經勘驗結果，被告二人於九
    十年十二月八日及九十一年四月二十一日至夜班咖啡廳時，確實均未至櫃臺結帳
    即行離去（見本院前揭勘驗筆錄）。雖然未付帳此部分尚未構成犯罪（詳如後述
    ），但倘被告二人確實只是平和要求告訴人將案外人宋萬盛之事交代清楚，則縱
    使告訴人在渠等離去時未主動要求被告二人結帳，被告至少也應至櫃臺詢問是否
    需付款，方為合理。然被告二人卻未詢問是否要付帳即行離去，足證被告二人及
    與之同至夜班咖啡廳之不詳真實姓名成年男子，在該夜班咖啡廳與告訴人商談事
    情時，定有以言語恐嚇並使告訴人心生畏懼之情，否則被告二人何以如此自信在
    有消費之情形下仍得不需付帳（甚至未到結帳櫃臺），告訴人即會任渠等自由離
    去？再參以告訴人等容任被告等人未付款即離去乙節，足證告訴人指訴當時有遭
    恐嚇一情為真。從而，被告二人所辯均不足採，本件事證已臻明確，被告犯行已
    堪認定。
  (二)按恐嚇罪之成立不以行為人真有加害之意為必要，而被害人是否心生畏懼，亦應
    本於社會客觀經驗法則以為判斷基準。本件被告二人至前揭夜班咖啡廳時，自稱
    係「竹聯幫份子」，令告訴人二人必須將案外人宋萬盛交出，不得報警並把事情
    處理清楚，否則將會砸毀夜班咖啡廳並放火燒店等話語，客觀上確足使人心生畏
    懼，並生危害於安全。是核被告二人所為，係犯刑法第三百零五條恐嚇危害安全
    罪。被告二人間三次分與多名不詳真實姓名年籍詳之成年男子（九十年十二月九
    日夥同五名、九十一年四月一日夥同四名、九十一年四月二十一日夥同二名），
    至夜班咖啡廳恐嚇告訴人，其彼此及該等不詳真實姓名成年男子間，均有犯意聯
    絡及行為分擔，應以共同正犯論。被告二人先後三次犯行，時間緊接，方法相同
    ，觸犯構成要件相同之罪，顯係基於概括犯意為之，為連續犯，應依刑法第五十
    六條之規定，以一罪論並加重其刑。爰審酌被告對告訴人恐嚇，將造成告訴人身
    心嚴重傷害、其行為危害社會治安之程度及犯罪之動機、目的、手段與其他一切
    情狀後，分別量處被告如主文所示之刑，並均諭知易科罰金之折算標準，以示懲
    儆。
  (三)公訴人於本件調查審理中，雖另稱被告二人未付帳即離去之行為可能另構成恐嚇
    取財或詐欺得利等（分見本院九十二年五月十五日訊問筆錄第四頁、九十二年八
    月四日審判筆錄第十頁）。惟告訴人乙○○於本院審理中，已自稱是因為害怕被
    告二人會再來鬧事，所以未叫被告二人付款等語（見本院九十二年八月四日審判
    筆錄第六頁至第七頁）。從而告訴人既係因畏懼怕被告二人再來鬧事，而未曾開
    口要被告二人付錢，即難認被告二人於消費之初有何要取財或得利之不法意圖。
    被告二人主觀上應是因為見其恐嚇已對告訴人造成效果，告訴人不敢要渠等付帳
    ，是乃未詢問是否要付帳即行離去。從而被告主觀上既欠缺該等犯意，自難對之
    繩以恐嚇取財或詐欺得利之罪刑。又因該部分檢察官並未追加起訴或更正起訴內
    容及法條，僅於實行公訴中口頭表示有成立該等犯罪之可能性而已，是尚難因此
    即認為該部分為本院審判效力所及，從而，自無庸另為無罪判決或不另為無罪判
    決之諭知，併此敘明。
二、公訴不受理部分
  (一)公訴意旨另以：被告二人共同基於毀損之犯意聯絡，於九十年八月五日凌晨三時
    時二十分，教唆六名真實姓名年齡均不詳之成年男子，分持棍棒及磚塊等物，至
    前揭告訴人二人經營之夜班咖啡廳內搗毀店內桌椅、花瓶等擺設及各項營業用具
    （實際損失金額約為新臺幣六萬餘元），足以生損害於告訴人等。而認被告二人
    此部分另涉犯刑法第三百五十四條之毀損罪等語。
  (二)按告訴乃論之罪，告訴人於第一審辯論終結前得撤回其告訴，又告訴經撤回者，
    應諭知不受理之判決，刑事訴訟法第二百三十八條第一項、第三百零三條第三款
    分別定有明文。經查檢察官起訴認被告二人所涉犯刑法第二十九條、第三百五十
    四條第一項之教唆毀損罪，而依刑法第三百五十七條之規定，係告訴乃論之罪，
    告訴人二人復已經於本院調查中撤回告訴，此有告訴人二人於九十二年五月十五
    日所自書刑事撤回告訴狀二紙在卷可稽。從而，本諸前揭說明，就此部分，即應
    諭知不受理之判決。
據上論斷，應依刑事訴訟法第二百九十九條第一項前段、第三百零三條第三款，刑法
第二十八條、第五十六條、第三百零五條、第四十一條第一項前段，罰金罰鍰提高標
準條例第一條前段、第二條，判決如主文。
本案經檢察官張安箴到庭執行職務
中      華      民      國    九十二    年      十      月    二十七    日
                                      臺灣臺北地方法院刑事第十四庭
                                          審判長法  官  宋松璟
                                                法  官  王綽光
                                                法  官  吳冠霆
右正本證明與原本無異。
如不服本判決，應於判決送達後十日內向本院提出上訴狀（應抄附繕本）。告訴人或
被害人如對於本判決不服者，應具備理由請求檢察官上訴，其上訴期間之計算係以檢
察官收受判決正本之日期為準。
                                                書記官  楊文祥
中      華      民      國    九十二    年      十      月    二十七    日
附錄法條：
中華民國刑法第三百零五條
(恐嚇危害安全罪)
以加害生命、身體、自由、名譽、財產之事，恐嚇他人致生危害於安全者
，處二年以下有期徒刑、拘役或三百元以下罰金。


司法院資訊處製作；財團法人民間司法改革基金會備份。
